臺灣雲林地方法院刑事判決
110年度易字第626號
公  訴  人  臺灣雲林地方檢察署檢察官
被      告  林思誼



選任辯護人  陳奕璇律師(法扶律師)
上列被告因公共危險案件，經檢察官提起公訴（110年度調偵字
第308號），本院判決如下：
    主    文
林思誼犯刑法第一百七十五條第三項之失火罪，處拘役參拾日，
如易科罰金，以新臺幣壹仟元折算壹日。
    事    實
一、林思誼於民國110年3月6日13時15分許，在雲林縣○○鎮○○路0
    00號前空地，向不知情之林松興借用打火機，焚燒林思誼所
    有之蝦皮包裹上之個人基本資料，本應注意用火之安全，在
    附近有雜草、樹木等易燃物之地點燃燒上開包裝紙，如未完
    全熄滅火源，可能會因此延燒致生失火危險，而依當時之客
    觀狀況並無不能注意情事，竟疏未注意及此，未確實熄滅火
    源即騎乘車牌號碼000-000號普通重型機車離開，致火勢隨
    後延燒至該處東側約40公尺處李嘉明所有農地上雜草呈乾枯
    、碳化、燒失，北側雜草呈乾枯、碳化、燒失，南、西側雜
    草均呈碳化、燒失，並使上開農地附近如附表所示之物毀損
    而喪失效用，致生公共危險。嗣經雲林縣消防局獲報立即趕
    赴現場搶救，而為警循線查悉上情。
二、案經雲林縣警察局虎尾分局報告臺灣雲林地方檢察署檢察官
    偵查起訴。
    理    由
壹、證據能力部分：
　　按按被告以外之人於審判外之言詞或書面陳述，除法律有規
    定者外，不得作為證據；被告以外之人於審判外之陳述，雖
    不符合刑事訴訟法第159條之1至第159條之4之規定，而經當
    事人於審判程序同意作為證據，法院審酌該言詞陳述或書面
    陳述作成時之情況，認為適當者，亦得為證據。當事人、代
    理人或辯護人於法院調查證據時，知有上開不得為證據之情
    形，而未於言詞辯論終結前聲明異議者，視為有前項之同意
    ，刑事訴訟法第159條第1項及第159條之5分別定有明文。本
    判決以下所引用被告林思誼以外之人於審判外之言詞或書面
    供述證據，業經檢察官、被告及辯護人於本院審理時均表示
    同意列為本案證據（見本院卷第49頁、第77頁）。本院審酌
    該等證據作成時之情狀，並無違法或不當等情形，認為以之
    作為本案之證據亦屬適當，且為證明本案犯罪事實所必要，
    依刑事訴訟法第159條之5規定，自有證據能力。
貳、實體部分：
一、認定犯罪事實所憑之證據及理由：
  ㈠上揭事實，業據被告於警詢、偵查及本院審理時均坦承不諱
    （見警卷第3頁至第6頁、偵卷第85頁至第87頁、本院卷第43
    頁至第51頁、第76頁），核與證人林松興、陳瑞祥、林銘忠
    、柯鈞瀚於警詢時之證述大致相符，且有車輛詳細資料報表
    2份、監視器畫面擷圖26張、現場照片12張、雲林縣消防局
    火災原因調查鑑定書1份、雲林縣虎尾鎮公所損壞公共設施
    修復勘查紀錄及照片1份在卷可稽（見警卷第13頁、第31頁
    、第57頁至第76頁、偵卷第23頁至第81頁、本院卷第41頁、
    第42頁），足認被告上開任意性自白與事實相符，堪以採信
    。被告既然在上開地點附近有雜草、樹木等易燃物，燃燒包
    裝紙，本應注意用火安全，如未完全熄滅火源，可能會因此
    延燒致生失火危險，而依當時情況又無不能注意之情形，竟
    疏未注意及此，未確實熄滅火源即逕自離開，倘被告能善盡
    其注意義務，本案火災應不至於發生，而依一般客觀情事觀
    之，亦無任何被告不能注意之情事存在，從而，被告對於本
    案火災之發生，有應注意能注意而不注意之過失，至為顯然
    。
  ㈡起訴意旨雖認被告具有放火燒燬自己所有物之犯意云云。惟
    查，上揭火災原因調查鑑定書認：本案起火原因為縱火而致
    引起火災等語（見偵卷第45頁），核與被告自承為其於該處
    點火燃燒包裝紙等語相符，然被告有意點火係為燃燒上開包
    裝紙，非可逕認其主觀上具有放火燒燬如附表所示之物之犯
    意。另被告於警詢及偵訊時供述：我當時是用打火機燃燒蝦
    皮包裹上之個人基本資料，有準備1瓶水在現場要撲滅火勢
    ，那瓶水我也有用到，最後我就不知道現場怎麼又燒起來，
    燒到別的地方等語（見警卷第5頁、第6頁、偵卷第86頁），
    足見被告並無蓄意縱火燒燬如附表所示之物，且卷內亦無其
    他證據足認被告與本案被害人間有嫌隙，而有蓄意縱火之動
    機，則被告是否具放火燒燬如附表所示之物之犯意，已非無
    疑。公訴人所舉證據均不足證明被告具放火燒燬上開物品之
    犯意，是依罪疑唯輕原則，應認被告不具放火之犯意。
  ㈢綜上，本案事證明確，被告犯行堪以認定，應予依法論科。 
二、論罪科刑之理由：
　㈠按刑法上之「失火」，應指因過失而引發火勢，抑或對於有
    意引燃之火勢未盡注意義務致其失控延燒。如引燃火勢之行
    為並未生公共危險，係因疏未注意控制火勢，致延燒發生火
    災，燒燬他物而生公共危險，應論以失火罪責。本案被告燃
    燒上開包裝紙，因疏未注意控制火勢致其延燒，燒燬如附表
    所示之物，核其所為，係犯刑法第175條第3項之失火罪。公
    訴意旨認被告所為係犯刑法第175條第2項之放火燒燬住宅以
    外之自己所有物罪，容有未洽，已如前述，惟起訴之基本社
    會事實同一，並經本院告知變更法條之旨（見本院卷第75頁
    ），自無礙於被告及其辯護人防禦權之行使，爰依刑事訴訟
    法第300條規定，變更起訴法條。
　㈡刑法上公共危險罪，其所保護之法益，重在公共安全，故其
    罪數應以行為之個數定之，一失火行為所燒燬之對象縱有不
    同，但行為僅一個，而應為整體之觀察，成立單純一罪（最
    高法院85年度台上字第2608號判決意旨參照）。本件被告以
    一失火行為，失火燒燬上開物品，應僅論以一罪。
　㈢本案辯護人為被告辯以：被告係中度智能障礙，領有身心障
    礙證明，被告於行為發生時，確有可能因其精神障礙導致其
    辨識行為違法或依其辨識而行為之能力，有顯著減低之情事
    ，依刑法第19條予以減輕其刑云云。惟被告本案係為燃燒包
    裝紙，未將火源確實熄滅以致延燒引起火災，被告於警詢時
    自承有準備一瓶水要撲滅火勢，也有用到（見警卷第5頁）
    ，其對於一般生活事務之處理能力並無喪失，足見被告就本
    案之過失犯行，其辨識其過失行為違法之能力，依其辨識而
    應得以防免本案過失行為之能力，皆難認有顯著降低之情事
    存在，況且，自被告於本院審理中能切題回答應訊之狀況觀
    之，足徵被告在一般情事下之行為及精神意識均屬清晰，而
    與一般正常人無異，故尚無刑法第19條第1、2項之適用，附
    此敘明。
　㈣爰以行為人之責任為基礎，審酌被告疏未注意確實將火源熄
    滅而致生火災，幸經及時通報迅速撲滅而未釀成死傷，然已
    危及周遭公眾安全及被害人之財物損失，所為應予非難，兼
    衡其違反注意義務情節、對公共安全之危險程度、所造成之
    財物損失、幸未造成人員之傷亡，犯後坦承犯行，且與附表
    所示被害人達成和解，有和解書3份、郵政劃撥儲金存款收
    據2紙在卷可參（見調偵卷第43頁至第49頁），兼衡被告自
    陳目前就讀高職，領有身心障礙證明、罹患疾病（見調偵卷
    第33頁、本院卷第91頁至第94頁），目前依靠父親扶養等一
    切情狀，量處如主文所示之刑，並諭知易科罰金之折算標準
    。
據上論斷，應依刑事訴訟法第299條第1項前段、第300條，刑法
第175條第3項、第41條第1項前段，刑法施行法第1條之1第1項，
判決如主文。
本案經檢察官葉喬鈞提起公訴，檢察官林豐正到庭執行職務。
中　　華　　民　　國　　110 　年　　12　　月　　8 　　日
                  刑事第二庭  法  官  簡鈺昕
以上正本證明與原本無異。 　　　　　　　　　
如不服本判決應於收受判決後20日內向本院提出上訴書狀，並應
敘述具體理由；其未敘述上訴理由者，應於上訴期間屆滿後20日
內向本院補提理由書（均須按他造當事人之人數附繕本）。「切
勿逕送上級法院」。
                              書記官  林芳宜
中　　華　　民　　國　　110 　年　　12　　月　　8 　　日
附錄本案論罪科刑法條全文：
中華民國刑法第175條
放火燒燬前二條以外之他人所有物，致生公共危險者，處1年以
上7年以下有期徒刑。
放火燒燬前二條以外之自己所有物，致生公共危險者，處3年以
下有期徒刑。
失火燒燬前二條以外之物，致生公共危險者，處拘役或9千元以
下罰金。
附表：
編號 被害人 受損物品及受損情形  1 陳瑞祥 統領KTV廣告招牌1座呈煙燻、積碳、燒熔，架設於樹上之裝飾燈呈燒熔、燒失。 2 林銘忠 虎尾安溪慧日講堂廣告招牌1座呈煙燻、積碳、發泡。 3 虎尾鎮公所 反光導標1支損壞無反光警示作用。